臺灣南投地方法院民事裁定
110年度監宣字第159號
聲  請  人  李春綢  

相  對  人  陳金源  

關  係  人  陳慧香  

關  係  人  陳卉穎  

關  係  人  陳茱莉  

關  係  人  陳姸蒨  


上列聲請人對於相對人聲請監護宣告事件，本院裁定如下：
    主    文
一、宣告陳金源（男，民國00年0月00日出生，身分證統一編號
    ：Z000000000號）為受輔助宣告之人。
二、選定李春綢（女，民國00年0月00日出生，身分證統一編號
    ：Z000000000號）為受輔助宣告人陳金源之輔助人。
三、程序費用由受輔助宣告人陳金源負擔。
    理    由
一、聲請意旨略以：聲請人為相對人陳金源之配偶，相對人於民
    國110年8月間因急性腦膜下出血併急性腎衰竭，而意識不清
    楚，致不能為意思表示或受意思表示（不能辨識其意思表示
    之效果）；爰依法聲請准予對相對人為監護宣告，並選定聲
    請人為監護人，指定關係人陳茱莉為會同開具財產清冊之人
    等語。
二、按法院對於監護宣告之聲請，認為未達應受監護宣告之程度
    ，而有輔助宣告之原因者，得依聲請或依職權以裁定為輔助
    之宣告。家事事件法第174條第1項定有明文。次按，對於因
    精神障礙或其他心智缺陷，致其為意思表示或受意思表示，
    或辨識其意思表示效果之能力，顯有不足者，法院得因本人
    、配偶、四親等內之親屬、最近1年有同居事實之其他親屬
    、檢察官、主管機關或社會福利機構之聲請，為輔助之宣告
    。又受輔助宣告之人，應置輔助人。輔助人及有關輔助之職
    務，準用民法第1111條至第1111條之1規定。法院為輔助之
    宣告時，應依職權就配偶、四親等內之親屬、最近一年有同
    居事實之其他親屬、主管機關、社會福利機構或其他適當之
    人選定一人或數人為輔助人。而法院選定輔助人時，應依受
    輔助宣告之人之最佳利益，優先考量受輔助宣告之人之意見
    ，審酌一切情狀，並注意下列事項：一、受輔助宣告之人之
    身心狀態與生活及財產狀況。二、受輔助宣告之人與其配偶
    、子女或其他共同生活之人間之情感狀況。三、輔助人之職
    業、經歷、意見及其與受輔助宣告之人之利害關係。四、法
    人為輔助人時，其事業之種類與內容，法人及其代表人與受
    輔助宣告之人之利害關係。民法第15條之1第1項、第1113條
    之1、第1111條、第1111條之1亦定有明文。
三、經查，聲請人主張之事實，業據其提出相對人之親屬系統表
    、同意書、埔基醫療財團法人埔里基督教醫院加護病房住院
    同意書、戶籍謄本等件為證；另本院審驗相對人之心神狀況
    ，於鑑定人即臺中榮民總醫院埔里分院呂明憲醫師前訊問相
    對人，相對人對本院之訊問，均不能回答，可見其認知辨識
    及為意思表示之能力似有所欠缺；而經該院鑑定，認相對人
    於110年8月8日在家跌倒意識改變，家屬送至埔里基督教醫
    院就醫，診斷為硬腦膜下血腫（Subdural hematoma, SDH）
    後手術治療，術後插管至加護病房，嗣於110年8月22日轉至
    臺中榮民總醫院埔里分院住院及後續治療；鑑定結果，認定
    相對人為器質性腦徵候群之患者，其存有認知功能及社會職
    業功能障礙，鑑定時對於法官及醫師的言語無法確切了解及
    適當回應，其認知功能於定位、記憶、理解能力、抽象思考
    及計算等皆有缺損，其因身心疾患導致心智功能缺損，沒有
    有效的意思溝通及互動能力，呈現情緒思考表現障礙，欠缺
    對於社會生活的合理判斷能力，即其為意思表示或受意思表
    示，或辨識其意思表示效果之能力顯有不足，故判定無法充
    分管理處分自己財產，需他人給予協助，其精神疾患，為器
    質性失能病，目前須視復健狀況能否改善；鑑定判定：⒈相
    對人有精神障礙或其他心智缺陷即器質性腦徵候群、⒉障礙
    程度為其為意思表示或受意思表示或辨識其意思表示之能力
    係顯有不足、⒊目前醫療預後不佳且不穩定等語，有該院110
    年12月28日中總埔企字第1100601387號函檢送相對人之成人
    監護輔助鑑定書在卷足憑。綜合上開精神鑑定結果及相對人
    接受本院訊問之情狀，本院認相對人之精神狀態，尚非完全
    不能為意思表示或受意思表示，亦非完全不能辨識其意思表
    示之效果，故未達應受監護宣告之程度，惟其為意思表示或
    受意思表示，或辨識其意思表示效果之能力，因器質性腦徵
    候群之病症影響，致其認知功能不佳，而顯有不足之情形。
    從而，聲請人雖聲請對相對人為監護宣告，惟依相對人目前
    之狀況，以輔助宣告為當，爰依職權為輔助宣告之諭知。
四、關於選定輔助人部分：
    本院審酌相對人並未有意定監護契約，而聲請人李春綢為相
    對人之配偶，誼屬至親，其健康及經濟狀況尚可，且平日即
    照料、處理相對人之日常生活等相關事務，並有意願出任輔
    助人一職，且相對人之子女即關係人陳慧香、陳卉穎、陳茱
    莉、陳姸蒨亦同意由聲請人擔任相對人之監護人，此有其等
    之同意書在卷可稽。綜上，堪認由聲請人擔任輔助人，符合
    相對人之最佳利益，爰選定聲請人為相對人之輔助人。
五、又聲請人雖同時提出會同開具財產清冊之人選即關係人陳茱
    莉，然由民法第15條之2規定可知，受輔助宣告之人並未喪
    失行為能力，且依法並未完全剝奪其財產處分權。再參酌同
    法第1113條之1規定，並無準用同法第1094條、第1099條及
    第1099條之1、第1103條第1項之規定，亦即受輔助宣告人之
    財產，不由輔助人管理，輔助人對於受輔助宣告人之財產，
    並無規定須與經法院或主管機關所指定之人會同開具財產清
    冊。本件相對人之精神或心智狀況尚未達監護宣告之程度，
    而由本院對相對人為輔助之宣告，業如前述，揆諸上開說明
    ，本件毋庸指定會同開具財產清冊之人，附此敘明。
六、程序費用負擔之依據：家事事件法第177條第2項、第164條
    第2項。
中　　華　　民　　國 　111　　年　　1　　月　　26　　日
                家事法庭    法  官  黃立昌
以上正本係照原本作成。
如對本裁定抗告，須於裁定送達後10日之不變期間內，向本院提
出抗告狀，並繳納抗告費新臺幣1,000元。
中　　華　　民　　國 　111　　年　　1　　月　　26　　日
                            書記官　古紘瑋